臺灣士林地方法院民事判決
111年度金字第4號
原      告  陳宜琳  
被      告  周仕軒  
上列當事人間請求損害賠償事件，原告就本院110年度金訴字第7
0、71號違反洗錢防制法等案件提起附帶民事訴訟，經本院刑事
庭以110年度重附民字第3號裁定移送前來，本院於民國111年5月
19日言詞辯論終結，判決如下：
    主      文
被告應給付原告新臺幣壹佰陸拾捌萬壹仟伍佰元，及自民國一百
一十年二月六日起至清償日止，按週年利率百分之五計算之利息
。
原告其餘之訴駁回。
本判決於原告以新臺幣伍拾陸萬元供擔保後，得假執行。但被告
如以新臺幣壹佰陸拾捌萬壹仟伍佰元為原告預供擔保後，得免為
假執行。
原告其餘假執行之聲請駁回。
    事實及理由
壹、程序方面
一、按訴狀送達後，原告不得將原訴變更或追加他訴，但擴張或
    減縮應受判決事項之聲明者，不在此限，民事訴訟法第255 
    條第1項第3款定有明文。本件原告原以刑事附帶民事起訴狀
    請求被告與王聰明、陳韋霖、裘有濰連帶給付新臺幣（下同
    ）672萬6,000元，及自起訴狀繕本送達翌日起至清償日止，
    按年息5%計算之利息。嗣原告於本院110年度金訴字第70號
    違反洗錢防制法等案件（下稱刑案）審理過程中，與王聰明
    、陳韋霖、裘有濰成立訴訟上和解（見本院110年重附民字
    第3號卷，下稱重附民卷，第13頁至第14頁），並撤回對其
    等之起訴（見重附民卷第11頁）。後經本院刑事庭以110年
    度重附民字第3號裁定將原告對被告之附帶民事訴訟事件移
    送民事庭後，原告再於民國111年5月19日言詞辯論期日，變
    更聲明求為：被告應給付原告517萬6,000元，及自刑事附帶
    民事起訴狀繕本送達翌日起至清償日止，按年息5%計算之利
    息（見本院卷第81頁），核屬減縮應受判決事項之聲明，依
    前開規定，自應准許。
二、被告經合法通知，無正當理由未於言詞辯論期日到場，核無
    民事訴訟法第386條各款所列情形，爰依原告聲請，由其一
    造辯論而為判決。
貳、實體方面
一、原告主張：被告明知一般人均得自行前往金融機構申請開戶
    使用並無困難，而無故取得他人金融帳戶使用之行為與財產
    犯罪密切相關，而得預見將自己之帳戶、金融卡提供予不認
    識之他人，可能幫助掩飾或隱匿犯罪所得，竟仍基於幫助詐
    欺及幫助洗錢之未必故意，將帳戶、金融卡提供予詐騙集團
    （下稱系爭詐騙集團），並由系爭詐騙集團成員於109年2月
    間，佯以投資顧問公司業務專員之名義，於電話中向伊招攬
    投資未上市、上櫃公司之股票，訛稱該等公司將於109年9月
    至11月間個別上市，每2股可獲配1股云云，致伊於錯誤，於
    109年4月29日、同年4月30日、6月10日、6月11日、7月22日
    、7月28日，分別匯款129萬6,000元、86萬4,000元、170萬
    元、190萬元、41萬4,000元、55萬2,000元至被告及王聰明
    、陳韋霖、裘有濰之帳戶，致伊因而受有672萬6,000元之損
    失。伊於刑案審理中與王聰明、陳韋霖、裘有濰成立訴訟上
    和解，王聰明、陳韋霖已連帶給付伊75萬元，裘有濰則應給
    付伊80萬元，所餘517萬6,000元損害則未經填補。為此，爰
    依侵權行為損害賠償之法律關係，請求被告賠償伊所受損害
    等語。並聲明：㈠被告應給付原告517萬6,000元，及自刑事
    附帶民事起訴狀繕本送達翌日起至清償日止，按年息5%計算
    之利息。㈡願供擔保，請准宣告假執行。
二、被告未於言詞辯論期日到場，亦未提出書狀為任何聲明或陳
    述。
三、本院之判斷：
㈠、按故意以背於善良風俗之方法，加損害於他人者，應負損害
    賠償責任；數人共同不法侵害他人權利者，共同負損害賠償
    責任，民法第184條第1項後段、第185條第1項分別定有明文
    。查，原告主張之上開事實，業據被告於警詢、偵查及刑案
    審理中均坦承不諱（見臺灣士林地方檢察署109年度偵字第1
    7424號卷第11頁、第459頁至第461頁、本院刑案卷第237頁
    ），且有被告之銀行帳戶開戶基本資料、帳戶交易明細、匯
    款申請書回條聯、匯款收執聯、中國信託銀行存款交易憑證
    、財政部南區國稅局109年度證券交易稅一般代徵稅額繳款
    書、財政部臺北國稅局109年度證券交易稅一般代徵稅額繳
    款書、福德投資股份有限公司等字樣之名片1紙、財政部北
    區國稅局109年度證券交易稅一般代徵稅額繳款書、原告與
    系爭詐騙集團成員之LINE對話紀錄擷圖照片、晶瑞光電股份
    有限公司股票影本7張、霍普金生醫股份有限公司股票影本2
    0張、冷泉港生物科技股份有限公司股票影本30張等可稽，
    業經本院調取本院刑案卷宗查閱無誤。再被告所為前揭行為
    ，經本院刑事庭以110年度金訴字第70、71號刑事判決，認
    定被告共同犯證券交易法第175條第1項之非法經營證券業務
    罪，處有期徒刑4月，如易科罰金，以1,000元折算1日確定
    ，亦有判決書、被告之臺灣高等法院被告前案紀錄表附卷可
    查（見本院卷第12頁至第28頁、第34頁至第39頁）。又被告
    於相當時期受合法通知，於言詞辯論期日不到場，亦未提出
    任何書狀爭執，依民事訴訟法第280條第3項、第1項規定，
    應視同自認。是以，本院綜合上開證據調查結果，堪信原告
    前揭主張，應屬信實。從而，被告故意以背於善良風俗之方
    法，加損害於原告，原告依侵權行為損害賠償之法律關係，
    請求被告應負損害賠償之責，於法有據，應予准許。
㈡、又按連帶債務之債權人，得對於債務人中之一人或數人或其
    全體，同時或先後請求全部或一部之給付。債權人向連帶債
    務人中之一人免除債務，而無消滅全部債務之意思表示者，
    除該債務人應分擔之部分外，他債務人仍不免其責任，民法
    第185條第1項、第273條、第276條第1項定有明文，而和解
    如包含債務之免除時，自有上開規定之適用。又債權人與連
    帶債務人中之一人成立和解，如無消滅其他債務人連帶賠償
    債務之意思，而其同意債權人賠償金額如超過依法應分擔額
    者，因債權人就該連帶債務人應分擔之部分，並無作何免除
    ，對他債務人而言，固僅生相對之效力而無前開民法第276
    條第1項規定之適用，但其同意賠償金額如低於依法應分擔
    額時，該差額部分，即因債權人對其應分擔部分之免除而有
    前開條項規定之適用，並對他債務人發生絕對之效力（最高
    法院94年度台上字第614號、98年度台抗字第200號裁判意旨
    參照）。另按連帶債務人相互間，除法律另有規定或契約另
    有訂定外，應平均分擔義務。民法第280條前段定有明文。
    經查：
　⑴被告與王聰明、陳韋霖、裘有濰等人共同以前述背於善良風
    俗之方法，加損害於原告，其等依民法第185條第1項規定，
    應就原告所受672萬6,000元之損害，負連帶賠償責任；又被
    告與王聰明、陳韋霖、裘有濰等人參與系爭詐騙集團，除分
    別提供自己所有帳戶供系爭詐騙集團成員使用，並依指示提
    領相關款項，其等雖因負責實施之分擔行為不同而異其參與
    之行為階段，惟卷內尚無事證可供判斷其等何人係系爭詐騙
    集團首腦而居於擘劃、主導犯罪之地位，堪認其等在系爭詐
    騙集團中參與實施犯罪之地位，應係無分軒輊，而均為造成
    原告財產受損害之共同原因；此外，本件復查無法律及契約
    另訂之內部分擔比例，是依前開說明，應認依民法第280條
    規定平均分擔義務而定其等內部分擔比例，尚屬公平適當。
    準此，被告與王聰明、陳韋霖、裘有濰等人之內部分擔額各
    為168萬1,500元（計算式：6,726,000÷4＝1,681,500）。
　⑵原告於本院陳明：其於刑案審理中，已與王聰明、陳韋霖、
    裘有濰達成和解，王聰明、陳韋霖已賠償伊75萬元，裘有濰
    則要賠償伊80萬元，伊與其他共犯和解，並沒有要免除被告
    賠償責任之意思，伊要請求被告賠償前述155萬元以外之損
    害等語（見本院卷第82頁），並有刑事附帶民事訴訟撤回狀
    及和解筆錄可稽（見重附民卷第11頁至第14頁）。而被告並
    未參加前開和解，堪認原告因和解成立而同意拋棄對王聰明
    、陳韋霖、裘有濰其餘請求，係免除王聰明、陳韋霖、裘有
    濰之債務，惟未免除被告之債務，即無消滅全部債務之意思
    。
　⑶承上所述，原告原得請求被告與王聰明、陳韋霖、裘有濰連
    帶賠償672萬6,000元，惟因原告與王聰明、陳韋霖、裘有濰
    達成和解之金額，各低於王聰明、陳韋霖、裘有濰內部應分
    擔額，該差額即因原告對王聰明、陳韋霖、裘有濰應分擔部
    分之免除，而對被告發生絕對之效力，使被告就該部分差額
    亦同免責任。是以，就該差額部分屬原告對王聰明、陳韋霖
    、裘有濰應分擔部分之免除，被告亦得免除責任，惟上開範
    圍外原應由被告負擔之部分，被告仍不免其責任。準此，被
    告對原告之侵權行為連帶賠償債務，應扣除原告已免除王聰
    明、陳韋霖、裘有濰應分擔額之差額共349萬4,500元〔計算
    式：（1,681,500×2－750,000）＋（1,681,500－800,000）＝3,
    494,500〕及上開和解金總額155萬元（計算式：75萬元＋80萬
    元＝155萬元），是原告請求被告給付168萬1,500元（計算式
    ：6,726,000－3,494,500－1,550,000＝1,681,500元），為有
    理由，應予准許，逾此部分之請求則無理由，不應准許。
㈢、末按給付無確定期限者，債務人於債權人得請求給付時，經
    其催告而未為給付，自受催告時起，負遲延責任。其經債權
    人起訴而送達訴狀，或依督促程序送達支付命令，或為其他
    相類之行為者，與催告有同一之效力；遲延之債務，以支付
    金錢為標的者，債權人得請求依法定利率計算之遲延利息。
    應付利息之債務，其利率未經約定，亦無法律可據者，週年
    利率為5%，民法第229條第2項、第233條第1項前段、第203
    條分別定有明文。是原告就前述得請求被告給付之金額，一
    併請求自刑事附帶民事起訴狀繕本送達翌日即110年2月6日
    起（見本院110年度審重附民字第2號卷第17頁），按週年利
    率5%計算之利息，亦屬有據。
四、綜上所述，原告依侵權行為損害賠償之法律關係，請求被告
    賠償168萬1,500元，及自110年2月6日起至清償日止，按週
    年利率5%計算之利息，為有理由，應予准許。又原告陳明願
    供擔保，請求宣告假執行，與民事訴訟法第390條第2項之規
    定並無不合，茲酌定相當擔保金額，予以准許，併依同法第
    392條第2項規定，依職權宣告被告預供相當擔保後，得免為
    假執行。
五、原告係提起附帶民事訴訟，經本院刑事庭裁定移送前來，依
    法免納裁判費，迄本院言詞辯論終結止，當事人亦無裁判費
    或其他訴訟費用之支出，自無諭知訴訟費用負擔之必要，附
    此指明。
六、本件事證已臻明確，原告其餘主張及所提證據，經本院審酌
    後，核於判決結果不生影響，爰不一一予以論駁，併此敘明
    。
七、據上論結，原告之訴為一部有理由，一部無理由，爰判決如
    主文。
中　　華　　民　　國　　111 　年　　6 　　月　　27　　日
                  民事第三庭  法  官  林靖淳
以上正本係照原本作成。
如對本判決上訴，應於判決送達後20日內向本院提出上訴狀，若
委任律師提起上訴者，應一併繳納上訴審裁判費，否則本院得不
命補正逕行駁回上訴。　　　　　　　　　
中　　華　　民　　國　　111 　年　　6 　　月　　29　　日
                              書記官  洪忠改